【裁判字號】    97,家訴,153
【裁判日期】    980204
【裁判案由】    撤銷死亡宣告
【裁判全文】
臺灣高雄地方法院民事判決             97年度家訴字第153號
原      告  甲○○
被      告  乙○○
上列當事人間請求撤銷死亡宣告事件，本院於民國98年1 月21日
言詞辯論終結，判決如下：
    主  文
本院94年度亡字第10號於中華民國94年2 月25日宣告原告甲○○
（男，民國○○年○ 月○○日生，身分證統一編號：Ｚ000000000號）
於中華民國92年11月20日下午12時死亡之判決應予撤銷。
訴訟費用由被告負擔。
    事實及理由
一、按撤銷死亡宣告之訴，檢察官或有法律上利害關係之人，得
    提起之，民事訴訟法第635 條第1 項定有明文。次按撤銷死
    亡宣告之訴，除準用第551 條第2 項之規定外，如受死亡宣
    告人尚生存或確定死亡之時不當者，亦得提起之，民事訴訟
    法第636 條亦定有明文。
二、原告主張：原告甲○○（男，民國○○年○ 月○○日生，身分證
    統一編號：Ｚ000000000號）於85年間因家庭失和離家外出工
    作後，音訊沓然，生死不明，前經原告之妻被告聲請鈞院於
    中華民國94年2 月25日，以94年度亡字第10號宣告於92年11
    月20日下午12時死亡在案；嗣於97年6 月間因原告在台北發
    生車禍，經警方到場處理時，發現原告係經宣告死亡人口，
    此時原告方知已被宣告死亡之情。之後警方以原告手機裏電
    話打予原告弟弟蘇文棋通知原告車禍，並於97年8 月間原告
    由弟弟接回高雄住處同住等情。據此，原告爰依民事訴訟法
    第635 條、第636 條之規定，請求撤銷上開死亡宣告等語。
    並聲明：如主文所示。
三、被告到庭則以：在場原告是甲○○，被告原名黃梅治，原住
    高雄岡山，在小孩一、二歲時離開岡山。岡山是我娘家，婚
    後我們同住高雄市，他出外工作，我就搬到娘家岡山，後來
    才又搬到田中。因為我父親是鄰長，當時做戶口普查，警員
    說人不在要報失蹤人口，所以才宣告甲○○死亡。
四、經查，原告主張之上開事實，業經證人即原告弟弟蘇文棋到
    庭證稱：「原告是我哥哥，二個月前，他在台北發生車禍，
    警察處理時打他手機裏的電話給我才聯絡到我。原告為何有
    我電話，我不知道，也沒有與我大嫂聯絡。在庭聲請人確實
    是甲○○。」等語明確（見本院97年9 月23日卷第10頁），
    並據本院依職權調取本院94年度亡字第10號、93年度家催字
    第162 號等卷宗審閱無誤，堪信為真實。是原告事實上既未
    死亡，則原告請求撤銷上開死亡之宣告，揆諸首揭法律規定
    ，於法即屬有據，應予准許。
五、訴訟費用負擔：依民事訴訟法第78條。
中    華    民    國    98    年     2     月    4    日
                      家事法庭  法  官  施敏雄
正本係照原本作成。
如不服本判決，應於送達後20日內，向本院提出上訴狀。
中    華    民    國    98    年    2      月    4    日
                                書記官  黃進遠


司法院資訊處製作；財團法人民間司法改革基金會備份。
